臺灣高雄地方法院民事裁定　九十一年度小上字第二十三號
　　上　訴　人　財政部國有財產局台灣南區辦事處
　　法定代理人　甲○○
　　被上訴人　　乙○○
右當事人間請求給付補償金事件，上訴人對於中華民國九十年十二月三十一日本院鳳
山簡易庭九十年度鳳小字第二四○號第一審判決提起上訴，本院裁定如左：
    主  文
上訴駁回。
第二審訴訟費用由上訴人負擔。
    理  由
一、按對於小額程序之第一審裁判之上訴或抗告，非以其違背法令為理由，不得為之
    。又上訴狀內應記載上訴理由，表明(一)原判決所違背之法令及具體內容。(二)依訴
    訟資料可認為原判決有違背法令之具體事實。民事訴訟法第四百三十六條之二十
    四第二項、同條之二十五，分別定有明文。又所謂判決有違背法令，乃指判決不
    適用法規或適用不當，亦為同法第四百六十八條所明定，且此亦為小額事件之上
    訴程序所準用（民事訴訟法第四百三十六條之三十二第二項參照）。而以判決有
    不適用法規或適用不當為上訴理由時，其上訴狀或理由書應有具體之指摘，並揭
    示該法規之條項或內容，若係成文法以外之法則，應揭示該法則之旨趣，倘為司
    法院解釋或最高法院之判例，則應揭示該判解之字號或其內容，如依民事訴訟法
    第四百六十九條所列第一款至第五款事由提起上訴時（第六款未準用，參照同上
    民事訴訟法第四百三十六條之三十二第二項規定），其上訴狀或理由書應揭示合
    於該條款之事實，上訴理由狀如未依此項方法表明者，即難認為已對原判決之違
    背法令有具體之揭示，其上訴自難認為合法（最高法院七十一年台上字第三一四
    號判例要旨參照）。
二、本件上訴人上訴意旨略以：原審就上訴人對於民國八十五年三月十四日以前已因
    逾五年而罹於時效消滅，而仍請求相當於租金之不當得利部分予以判決駁回，並
    不爭執，然上訴人請求九十年三月十四日起至九十年九月三十日止之占用期間內
    ，相當於租金之不當得利補償金新台幣（下同）四千八百二十二元部分，並未逾
    五年之消滅時效，原審就上開部分一併駁回，顯有適用法規不當之違背法令等語
    。
三、經查：原審以被上訴人無權占用上訴人所管理之土地，參照最高法院已著有六十
    一年台上字第一六九五號判例意旨，而認上訴人請求按照土地法第九十七條規定
    計算各被告應返還相當於「租金」利益之不當得利，於法有據；並參酌行政院七
    十七年二月四日台七十七財字第三一三一號函及八十二年四月二十三日台八十二
    財字第一一一五三號函所示，公有基地之租金率原為出租地價年息百分之三，自
    八十二年七月一日起，改按照土地申報地價年息百分之五計收，系爭土地位處林
    園鄉○○巷道內，對外交通工具以汽機車為主，建物各自散落，尚非開發完整，
    有前開地政機關之土地複丈成果圖可佐等情，本件應以上開函釋所計算之標準應
    屬適當。又以「租金之請求權因五年間不行使而消滅，既為民法第一百二十六條
    所明定，至於終止租約後之賠償與其他無租賃契約關係之賠償，名稱雖與租金異
    ，然實質上仍為使用土地之代價，債權人應同樣按時收取，不因其契約終止或未
    成立而謂其時效之計算應有不同。」、「租金之請求權因五年間不行使而消滅，
    既為民法第一百二十六條所明定，則凡無法律上之原因而獲得相當於租金之利益
    ，致他人受損害時，如該他人之返還利益請求權已逾租金短期消滅時效之期間，
    債務人並為時效之抗辯者，其對於該相當於租金之利益，不得依不當得利之法則
    ，請求返還。」最高法院四十九年台上字第一七三０號、八十五年台上字第七一
    一號判例說明詳細。上訴人於九十年三月十三日為本件請求，有起訴狀可參，惟
    被上訴人已提出消滅時效之抗辯，故其請求期間超過五年部分，即八十五年三月
    十四日以前之返還利益請求權，已逾相當於租金短期消滅時效之期間，即不得依
    不當得利之法則請求返還。故上訴人請求之金額在五萬零二百二十一元（計算方
    式如附表二），及自起訴狀繕本送達翌日，即九十年十一月二十三日起至清償日
    止，按週年利率百分之五計算之利息之部分，應有理由；逾此請求部分無理由，
    自應駁回。經核原審判決就無權占用他人所有或管理之土地，應按照民法於一百
    七十九條規定，認係屬無法律上之原因而受利益，致他人受損害者，而應返還其
    利益；且因此可能獲得相當於「租金」之利益，並認其應適用有關租金短期時效
    五年之規定，於法律上之適用並無違誤。至上訴人另主張九十年三月十四日起至
    九十年九月三十日止之占用期間內，相當於租金之不當得利補償金四千八百二十
    二元部分，僅屬事實上計算問題，與本件適用法律並無所涉，上訴人援此所辯，
    自無足取。此外，既未具體指明原判決究有何違背法令之處及其具體內容，所指
    之處，純屬事實上之爭執，則揆諸前揭說明，其上訴自屬不合法，應予駁回其上
    訴。
四、綜上所述，本件上訴人上訴意旨執經原審審酌之事實指摘原判決不當，且未表明
    原判決所違背之法令及具體內容及依訴訟資料可認為原判決有違背法令之具體事
    實，其上訴於法自屬不合，爰不經言詞辯論，駁回其上訴。
據上論結，本件上訴為不合法，依民事訴訟法第四百三十六條之三十二第二項、四百
四十四條第一項前段、第九十五條、第七十八條，裁定如主文。
中　　　華　　　民　　　國　　九十一　　年　　　四　　　月　　　九　　　日
                              臺灣高雄地方法院民事庭
~B審判長法官　沈建興
~B法　　　官  官信成
~B法　　　官　莊松泉
右為正本係照原本作成。
本裁定不得抗告。
~B法院書記官　李冠毅
中　　　華　　　民　　　國　　九十一　　年　　　四　　　月　　　九　　　日
